臺灣宜蘭地方法院刑事判決　　　　　　　　　　　　　　九十年度易字第四四四號
　　公　訴　人　臺灣宜蘭地方法院檢察署檢察官
　　被　　　告　丙○○○
右列被告因詐欺案件，經檢察官提起公訴（八十九年度偵緝字第一六五號），本院判
決如左：
    主  文
丙○○○連續意圖為自己不法之所有，以詐術使人將本人之物交付，處有期徒刑陸月
，如易科罰金，以參佰元折算壹日。
    事  實
一、丙○○○分別於民國八十三年八月及八十五年九月間招組如附表一、二所示之互
    助會，自任會首，招集互助會員，約定每人每會新臺幣（下同）一萬元，採內標
    方式標會，並分別於每月五日及每月二十日開標、收取標金及交付得標會款情事
    。丙○○○明知附表一、二所示之得標人並未授權其以該等會員名義競標，竟意
    圖為自己不法所有，基於概括之犯意，先後於附表所示之開標時間，假冒附表所
    示會員名義，以口頭告知到場人該得標人標金金額之方式競標互助會，而分別以
    附表一、二所示之標金得標，足生損害於附表一、二所示之得標人，致互助會之
    各活會會員陷於錯誤，誤以為係各附表得標人欄所示之會員得標，而分別交付附
    表所示金額之會款予丙○○○，嗣分別於八十七年八月五日及八十七年七月二十
    日宣布停會，各活會會員始知受騙，總計丙○○○以前開方式向各活會會員詐得
    共計約一百九十四萬餘元之款項。
二、案經辛○○、壬○○、甲○○○、己○○、卯○○等人訴由臺灣宜蘭地方法院檢
    察署檢察官偵查起訴。
    理  由
一、訊據被告丙○○○固坦承有冒標附表一、二所示之會員，取得活會會員交付之會
    款等事實不諱，惟矢口否認有詐欺之故意，辯稱：我有冒標會款，我是為了兒子
    受傷所以才冒標‧‧‧後來我沒有錢可以繳才倒會的云云。經查，右揭事實，業
    據告訴人辛○○、壬○○、甲○○○、辰○○指述明確，並經證人午○○、巳○
    ○、劉張秀琴、庚○○、癸○○、陳月嬌朱素連、蔡素娥、乙○○、丁○○、戊
    ○○、嚴張玉葉到庭結證屬實，復有互助會單、告訴人所陳之活會會員名單二紙
    附卷可稽。又被告自承因其丈夫無工作，且於五年前即八十五年間其子車禍需錢
    方冒標會錢使用，而被告之二十日會係自八十五年九月間開標，其召集該互助會
    之時間與其所陳急需用錢之時間點相近，且先後分別冒用十餘會會員之名義冒標
    會款，故其有詐欺之犯意甚明。綜上所述，本件事證已明，被告犯行堪以認定。
二、按已得標之死會會員，依其與會首間之契約，無論何人得標，均有按期繳交會款
    之義務，故會首冒名盜標，對於已得標之死會會員，並無詐欺可言。本件被告假
    冒被冒標人名義競標，詐騙如附表一、二所示之活會會員會款，核被告丙○○○
    所為係犯刑法第三百三十九條第一項之詐欺取財罪。被告各次冒標之行為均同時
    詐欺多數活會會員交付會款，為同種想像競合犯，其各次冒標行為均以一詐欺取
    財罪處斷。又被告分次連續冒標互助會、詐取活會會員會款之各次詐欺犯行，時
    間緊接，犯意概括，所犯構成要件相同，依連續犯之規定，以一連續詐欺取財罪
    論，並加重其刑。查被告標單冒標附表二所示編號一、二、三、四、五、七之犯
    行，雖未據檢察官起訴，惟此部份事實與前開起訴論罪部份有連續犯之裁判上一
    罪之關係，為起訴效力所及，本院自應併予審判，附此敘明。爰審酌被告冒標互
    助會，收取會款，對活會會員財產權侵害甚鉅，且詐欺所得達一百九十萬元以上
    ，惟其前無前科記錄，有臺灣高等法院檢察署刑案記錄簡覆表在卷可按，一時失
    慮為本件犯行，及其行為手段、動機、所生危害，及事後迄未取得被害人諒解及
    償還詐得之款項等一切情狀，量處如主文所示之刑，並諭知易科罰金之折算標準
    。查被告行為後，刑法第四十一條業於九十年一月十日修正公佈施行，於同年月
    十二日生效，關於易科罰金之折算標準業經修正為同法條第一項前段「犯最重本
    刑為五年以下有期徒刑以下之刑之罪，而受六個月以下有期徒刑或拘役之宣告，
    因身體、教育、執業、家庭之關係或其他正當事由，執行顯有困難者，得以一元
    以上三元以下折算一日，易科罰金」，是就形式上觀察，修正前後之法律顯有不
    同，應認為法律有變更；經比較新舊法結果，舊法並無有利於被告，應依刑法第
    二條第一項前段適用裁判時之法律，依修正後刑法第四十一條第一項前段諭知易
    科罰金之折算標準，亦附此說明。
據上論斷，應依刑事訴訟法第二百九十九條第一項前段，刑法第二條第一項前段、第
三百三十九條第一項、第五十五條、第五十六條、第四十一條第一項前段，罰金罰鍰
提高標準條例第一條前段、第二條，判決如主文。
本案經檢察官沈念祖到庭執行職務
中        華        民        國    九十一    年    八    月    十四    日
                              臺灣宜蘭地方法院刑事第一庭
                                  審判長法  官    林  明  山
                                        法  官    辜  漢  忠
                                        法  官    鄭  貽  馨
右正本證明與原本無異。
如不服本判決，應於判決送達後十日內向本院提出上訴狀( 應附繕本 )。
                                        書記官    陳  憲  文
中        華        民        國    九十一    年    八    月    十五    日
附錄本案所犯法條全文
刑法第三百三十九條第一項
 (普通詐欺罪)
意圖為自己或第三人不法之所有，以詐術使人將本人或第三人之物交付者，處五年以
下有期徒刑、拘役或科或併科一千元以下罰金。
附表一
  八十三年八月五日開標，會員五十五人每會金額一萬元
  會期自八十三年八月五日起至八十八年二月
┌───┬─────┬────┬───┬─────────────────┐
│編號  │得標日期  │得標人  │標金  │詐欺所得（活會會員交付會款總額）  │
├───┼─────┼────┼───┼─────────────────┤
│一    │85、8、5  │午○○  │2200  │  7800×（55－25＋1）＝241800     │
│      │（第二十五│        │      │                                  │
│      │會）      │        │      │                                  │
├───┼─────┼────┼───┼─────────────────┤
│二    │86、10、5 │丑○○  │2500  │  7500×（55－39＋1）＝127500     │
│      │（第三十九│        │      │                                  │
│      │會）      │        │      │                                  │
├───┼─────┼────┼───┼─────────────────┤
│三    │86、11、5 │丑○○  │2000  │  8000×（55－40＋1）＝128000     │
│      │（第四十會│        │      │                                  │
│      │）        │        │      │                                  │
├───┼─────┼────┼───┼─────────────────┤
│四    │87、4、5  │王含笑  │3000  │  7000×（55－45＋1）＝77000      │
│      │（第四十五│        │      │                                  │
│      │會）      │        │      │                                  │
└───┴─────┴────┴───┴─────────────────┘
詐欺金額共計五十七萬四千三百元
附表二
  八十五年九月二十日開標，會員三十六人 每會金額一萬元
  八十五年九月二十日起至八十八年七月二十日止
┌───┬─────┬────┬───┬─────────────────┐
│編號  │得標日期  │得標人  │標金  │詐欺所得（活會會員交付會款總額）  │
├───┼─────┼────┼───┼─────────────────┤
│一    │86、5、20 │丁○○  │2100  │  7900×（36－8＋1）＝229100      │
│      │（第八會）│        │      │                                  │
│      │          │        │      │                                  │
├───┼─────┼────┼───┼─────────────────┤
│二    │86、7、20 │俞琇霞  │1800  │  8200×（36－11＋1）＝213200     │
│      │（第十一會│        │      │                                  │
│      │）        │        │      │                                  │
├───┼─────┼────┼───┼─────────────────┤
│三    │86、8、20 │子○○  │2000  │  8000×（36－12＋1）＝200000     │
│      │（第十二會│        │      │                                  │
│      │）        │        │      │                                  │
├───┼─────┼────┼───┼─────────────────┤
│四    │86、11、20│子○○  │2000  │  8000×（36－15＋1）＝176000     │
│      │（第十五會│        │      │                                  │
│      │）        │        │      │                                  │
├───┼─────┼────┼───┼─────────────────┤
│五    │86、12月加│戊○○  │2100  │  7900×（36－17＋1）＝158000     │
│      │標（第十七│        │      │                │
│      │會）      │        │      │                                  │
├───┼─────┼────┼───┼─────────────────┤
│六    │87、1、20 │巳○○  │2100  │  7900×（36－18＋1）＝150100     │
│      │（第十八會│        │      │                                  │
│      │）        │        │      │                                  │
├───┼─────┼────┼───┼─────────────────┤
│七    │87、2、20 │寅○○  │2100  │  7900×（36－19＋1）＝142200     │
│      │（第十九會│        │      │                                  │
│      │）        │        │      │                                  │
├───┼─────┼────┼───┼─────────────────┤
│八    │87、3、20 │丑○○  │不詳  │  約十餘萬元                      │
│      │（第二十會│        │      │                                  │
│      │）        │        │      │      │
└───┴─────┴────┴───┴─────────────────┘
  詐欺金額共計約0000000加十餘萬元約一百三十萬元
